臺灣高等法院民事判決　　　　　　　　九十年度再易字第一一四號
　　再審　原告　　乙○○
　　　　　　　　　基隆汽車客運股份有限公司
　　法定代理人　　呂奇峰
　　再審　被告　　甲○○
右當事人間侵權行為損害賠償事件，再審原告對於中華民國九十年十一月二十八日本
院九十年度再易字第八四號確定判決提起再審之訴，本院判決如左：
    主      文
再審之訴駁回。
再審訴訟費用由再審原告連帶負擔。
    事      實
甲、再審原告方面：
一、聲明：
  (一)本院九十年度再易字第八四號、八十五年度訴字第七五號確定判決均廢棄。
  (二)再審被告在前訴訟程序第一審之訴駁回。
二、陳述：本院八十五年度訴字第七五號確定判決（下稱前訴訟程序確定判決）以：
    再審原告乙○○係再審原告基隆客運股份有限公司（下稱基隆客運公司）僱用之
    司機，於民國八十四年五月一日駕駛車號ＦＩ一三四○號營業大客車，沿濱海公
    路由基隆往宜蘭方向行駛，途經該路八十八公里五百公尺處彎道，於轉彎時超速
    行駛，且在反應距離足夠下，未即時閃避而撞及不慎侵入其車道之再審被告之女
    陳郁馨駕駛車號ＦＦ四○六八號自小客車，致陳郁馨死亡，而認再審原告應連帶
    給付再審被告新臺幣（下同）三十二萬六千九百四十元等語，該事件僅調閱本院
    八十九年度重上更(三)字第一四三號刑事卷（下稱更(三)刑事卷），抄錄所附刑事判
    決（下稱更(三)刑事判決）部分理由，為認定乙○○有過失之判決基礎，並未以自
    行調查超越更(三)刑事判決所載之新證據為判決基礎，惟更(三)刑事判決業經本院九
    十年度重上更(四)字第十號及最高法院九十年度臺上字第四一八三號刑事判決乙○
    ○無罪確定，前訴訟程序確定判決即有民事訴訟法第四百九十六條第一項第十一
    款之再審事由，然本院九十年度再易字第八四號確定判決（下稱原確定判決）認
    前訴訟程序確定判決無上開再審理由，駁回再審原告之訴，乃消極不適用法規，
    有同條項第一款規定適用法規顯有錯誤之再審事由。
三、證據：提出本院九十年度再易字第八四號、八十五年度訴字第七五號民事判決、
    八十五年度交附民字第十二號裁定、八十九年度重上更(四)字第十號刑事判決、最
    高法院九十年度臺上字第四一八三號刑事判決為證。
乙、再審被告方面：
一、聲明：再審之訴駁回。
二、陳述：前訴訟程序確定判決係以更(三)刑事卷之證據資料為基礎而自行認定事實，
    非以該更(三)刑事判決為認定基礎，自無民事訴訟法第四百九十六條第一項第十一
    款之再審事由，原確定判決駁回再審原告之訴，並無不合，亦無民事訴訟法第四
    百九十六條第一項第一款規定之再審事由。
丙、本院依職權調閱本院八十五年度訴字第七五號、九十年度再易字第八四號民事卷
    。
    理      由
一、再審原告主張：前訴訟程序確定判決認再審原告乙○○係再審原告基隆客運公司
    僱用之司機，於八十四年五月一日駕駛車號ＦＩ一三四○號營業大客車，沿濱海
    公路由基隆往宜蘭方向行駛，途經該路八十八公里五百公尺處彎道，於轉彎時超
    速行駛，且在反應距離足夠下，未即時閃避而撞及不慎侵入其車道之再審被告之
    女陳郁馨駕駛車號ＦＦ四○六八號自小客車，致陳郁馨死亡，而判命再審原告應
    連帶給付再審被告新臺幣（下同）三十二萬六千九百四十元，係調閱更(三)刑事卷
    ，抄錄更(三)刑事判決之部分理由，而認定乙○○有過失，並未以自行調查超越更
    (三)刑事判決所載之新證據為判決基礎，既該刑案業經最高法院判決乙○○無罪確
    定，前訴訟程序確定判決即有民事訴訟法第四百九十六條第一項第十一款之再審
    事由，再審原告據以提起再審之訴，並無不合，原確定判決認前訴訟程序確定判
    決無上開再審理由，駁回再審原告之訴，即有消極不適用法規情事，而有同條項
    第一款判決適用法規顯有錯誤之再審事由等情，求為判決廢棄原確定判決及前訴
    訟程序確定判決，改判駁回再審被告在前訴訟程序第一審之訴。
二、再審被告則以：前訴訟程序確定判決係以該更(三)刑事卷之證據資料為基礎而自行
    認定事實，非以該更(三)刑事判決為認定基礎，自無民事訴訟法第四百九十六條第
    一項第十一款之再審事由，原確定判決駁回再審原告之訴，並無不合，無民事訴
    訟法第四百九十六條第一項第一款規定之再審事由等語，資為抗辯。
三、按適用法規顯有錯誤者，得以再審之訴對於確定判決聲明不服，民事訴訟法第四
    百九十六條第一項第一款定有明文。所謂適用法規顯有錯誤，依大法官會議釋字
    第一七七號解釋意旨，包含積極的適用法規顯有錯誤及消極的不適用法規顯然影
    響於判決者在內，但不包括認定事實錯誤之情形在內（最高法院六十三年臺上字
    第八八○號判例參照）。
四、本件再審原告主張：原確定判決有民事訴訟法第四百九十六條第一項第一款之再
    審事由，係以：原確定判決認前訴訟程序確定判決無民事訴訟法第四百九十六條
    第一項第十一款規定之再審理由，駁回再審原告再審之訴，有消極不適用法規之
    顯有錯誤云云，為其論據。惟民事訴訟法第四百九十六條第一項第十一款規定，
    為判決基礎之民事刑事判決及其他裁判或行政處分，依其後之確定裁判或行政處
    分已變更者，得以再審之訴對於確定終局判決聲明不服，須變更前之民事、刑事
    判決及其他裁判或行政處分，經前訴訟程序採為判決基礎者，始有適用，如前訴
    訟程序確定判決並非以變更前之裁判為其裁判基礎，而係法院自行調查證據認定
    事實，以為判斷，自無本款之適用（最高法院六十三年度臺上字第二三一三號判
    例要旨參照）。是民事法院倘依調閱之刑事卷內所附之證據資料，認定當事人應
    否負損害賠償責任，即屬自行調查證據審判之結果，與本款規定尚屬有間，尚不
    符得提起再審之事由。經查，原確定判決，認前訴訟程序調閱更(三)刑事卷歷審卷
    宗，依乙○○於刑事審理中自陳肇事當時時速為六十二公里與行車紀錄表相符，
    且依道路交通事故調查報告表(一)(二)所載資料，及汽車行駛距離及反應距離一覽表
    推算其反應距離，並審酌證人謝孟倉、許瓊慧之陳述，以乙○○超速行駛，在反
    應距離足夠情況下，未即時閃避，為肇事原因之一，而認定乙○○之過失與陳郁
    馨死亡間有相當因果關係，乃依更(三)刑事卷歷審所附證據資料，依自由心證自為
    事實認定，並非以該更(三)刑事判決為判決基礎，而判決再審原告應連帶負損害賠
    償責任，並無民事訴訟法第四百九十六條第一項第十一款規定之再審事由等語，
    而駁回再審原告之訴，依前揭說明，並無釋字第一七七號解釋所稱消極的不適用
    法規顯然影響於判決之適用法規有錯誤之情形，再審原告以原確定判決有民事訴
    訟法第四百九十六條第一項第一款規定之再審事由，提起再審之訴，為無理由，
    應予駁回。
五、據上論結，本件再審之訴為無理由。依民事訴訟法第八十五條第二項，判決如主
    文。
中　　　華　　　民　　　國　　九十一　　年　　　二　　　月　　　五　　　日
                              民事第五庭
     　　　                       審判長法  官　黃  熙  嫣
   　　　　　　　                       法  官　鄭  傑  夫
     　　　　　　                       法  官　黃  雅  惠
右正本係照原本作成。
不得上訴。
中　　　華　　　民　　　國　　九十一　　年　　　二　　　月　　　七　　　日
　　　　　　　　　　　　　　　　　　　　書記官  徐  淑  琴
